【裁判字號】    95,訴,1057
【裁判日期】    950713
【裁判案由】    清償債務
【裁判全文】
臺灣高雄地方法院民事判決              95年度訴字第1057號
原      告  臺灣銀行股份有限公司
法定代理人  甲○○
訴訟代理人  丙○○
            乙○○
被      告  丁○○
當事人間請求清償債務事件，本院民國95年6月29日言詞辯論終
結，判決如下：
  主  文
被告應給付原告新台幣壹佰陸拾陸萬捌仟玖佰柒拾參元，及其中
（一）新台幣壹佰參拾參萬玖仟伍佰伍拾肆元，自民國九十四年
十一月九日起至清償日止，按週年利率百分之三點九三八計算之
利息，及自民國九十四年十二月九日起至清償日止，逾期在六個
月以內者，按上開利率百分之十，逾期超過六個月之部分，按上
開利率百分之二十計算之違約金。
（二）新臺幣參拾萬零陸仟參佰貳拾壹元，自民國九十四年十月
二十九日起至清償日止，按週年利率百分之八點一一三計算之利
息，及自民國九十四年十一月二十九日起至清償日止，逾期在六
個月以內者，按上開利率百分之十，逾期超過六個月之部分，按
上開利率百分之二十計算之違約金。
（三）新臺幣貳萬參仟零玖拾捌元，自民國九十五年三月二十七
日起至清償日止，按週年利率百分之十二點九九計算之利息，及
按上開利率百分之十計算之違約金。
訴訟費用由被告負擔。
  事實及理由
一、被告經合法通知，無正當理由未於言詞辯論期日到場，核無
    民事訴訟法第386 條所列各款情形，爰依原告之聲請，由其
    一造辯論而為判決。
二、原告主張：
（一）被告於民國84年6 月9 日與原告簽訂消費借貸契約，向原
      告借款新台幣（下同）2,350,000 元，約定借款期間自82
      年7 月9 日起至89年7 月9 日止，共7 年，前2 年為寬限
      期只按月繳息，第3 年起分60期，每1 個月為1 期，依年
      金法按月於每月9 日平均攤還本息；利息按年利率9% 計
      息，嗣後則隨原告利率之調整，而自調整日之次月相當日
      起改按原告新規定基本放款利率及加碼標準（即牌告利率
      ）機動調整計息，嗣兩造於92年6 月16日另行簽訂增補契
      約，將被告借款餘欠之本金1,685,670 元部分之利率自92
      年6 月19日起轉換成指數型利率，並自簽訂增補契約日起
      ，前二年按原告簽定上開增補契約時之定儲利率指數，即
      年率1. 678% 加年率1.85% ，即年率3.528%計息，第三年
      起按原告上開定儲利率指數利率加年率3.65% 減信用卡優
      惠核減年率1%，即年率4.328%計息，嗣後並隨原告定儲利
      率指數調整時，自調整後之第一個應繳款日起，按調整後
      之定儲利率指數加原約定個別加碼年率後減信用卡優惠核
      減年率計息；如被告不按期還本、付息或償付本息時，除
      按上開規定給付遲延利息外，另按上開借款本金總餘額自
      應償付日起，其逾期在6 個月以內者，按上開利率10% ，
      其逾期超過6 個月以上者，按上開利率20% 計付違約金；
      並約定被告如有一期未按期攤還本息時，即喪失一切期限
      及分期償還之利益，其債務視為全部到期。詎被告自94年
      11月9 日起即未依約清償本息，依兩造上開約定，其即已
      喪失期限及分期償還之利益，借款視為全部到期（被告遲
      延時之利率共為3.938%），總計被告共尚積欠原告1,339,
      554 元之本金，及如主文所示之利息、違約金未清償。
（二）被告另於87年4 月29日與原告簽訂消費借貸契約，向原告
      借款400,000 元，約定借款期間自87年4 月29日起至107
      年4 月29日止，共20年，於借用後分240 期依年金法按月
      於每月29日攤還本息；利息按原告訂約時之基本放款利率
      7.6%加碼年率1.575%，即年利率9.175%計算，並於原告基
      本放款利率調整時，自調整後之第一個應繳款日起，按調
      整後基本放款利率加原約定加碼年率1.575%機動計息；嗣
      兩造於89年7 月29日另行簽訂增補契約，將被告借款餘欠
      本金380,669 元部分之利率轉換成按兩造簽定增補契約時
      之基本放款利率7.2%另加碼年率1.575%，即年率8.875%計
      息，嗣後並於原告基本放款利率調整時，自調整後之第一
      個應繳款日起，按調整後之基本放款利率加上開約定加碼
      年率1.575%計息，上開借款本金並自89年7 月29日起2 年
      內按上開借款利率減0.875%優惠機動計息，優惠期間屆滿
      後即恢復按上開約定利率計息；如被告不按期還本、付息
      或償付本息時，除按上開規定給付遲延利息外，另按上開
      借款本金總餘額自應償付日起，其逾期在6 個月以內者，
      按上開利率10% ，其逾期超過6 個月以上者，按上開利率
      20% 計付違約金；並約定被告如有一期未按期攤還本息時
      ，即喪失一切期限及分期償還之利益，其債務視為全部到
      期。詎被告自94年10月29日起即未依約清償本息，依兩造
      上開約定，其即已喪失期限及分期償還之利益，借款視為
      全部到期（被告遲延時之利率共為8.113%），總計被告共
      尚積欠原告306,320 元之本金，及如主文所示之利息、違
      約金未清償。
（三）被告於92年6 月20日與原告訂立國際信用卡使用契約，並
      領用原告發給之卡號為0000000000000000號之VISA卡使用
      ，依兩造訂立之信用卡使用契約之約定，被告即得持原告
      核發之信用卡於原告之特約商店簽帳消費或向原告預借現
      金，而由原告代其清償簽帳款予特約商店，惟原告代被告
      清償之各月消費款及被告向原告預借之現金，被告應依原
      告寄送之信用卡消費帳單所指定之繳款截止日前向原告清
      償原告所代墊之消費款；或使用循環信用繳付最低應繳金
      額，而循環信用利息之計算，則係將每筆「得計入循環信
      用本金之帳款」，自各筆帳款結帳日起，就該帳款之餘額
      以週年利率12.99%，計算至該筆帳款結清之日止；並約定
      被告如未於每期繳款截止日前繳付當期最低應繳金額或遲
      誤繳款期限者，除依上開約定計付循環信用利息外，另應
      按上開循環信用利息10% 計付違約金。詎被告自持卡日起
      至94年12月12日止，總計共尚積欠原告代墊之消費本金共
      23,098元，及如主文所示之利息、違約金未清償。
（四）爰依消費借貸及信用卡契約之法律關係請求被告給付積欠
      原告之上開金額等語。並聲明如主文所示。
三、被告未於言詞辯論期日到場，亦未提出書狀作何聲明或陳述
    。
四、原告主張之上開事實，業據其提出與所述相符之擔保放款借
    據、增補約據（消費者貸款借據轉換指數型利率專用）、放
    款借據（消費者貸款專用）、增補借據、國際信用卡申請書
    暨契約書、小額貸款全部查詢表、利率資料表、光碟櫃歷史
    明細查詢系統表、國際信用卡帳戶停用明細表、持卡人所有
    帳單明細表等各1 份為證，被告經合法通知，未到庭爭執，
    亦未提出書狀作何聲明或陳述，原告主張之上開事實，自堪
    信為真實。
五、按，「持卡人依其與發卡機構所訂立之信用卡使用契約，取
    得使用信用卡向特約商店簽帳消費之資格，並對發卡機構承
    諾償付帳款，而發卡機構則負有代持卡人結帳，清償簽帳款
    項之義務，此種持卡人委託發卡機構付款之約定，具有委任
    契約之性質；倘持卡人使用預借現金功能，或選擇以循環信
    用方式繳款，就當期應償付之帳款僅繳付最低應繳金額，其
    餘應付款項由發卡機構先行墊付，持卡人則依約定給付循環
    利息者，又具有消費借貨契約之性質，故持卡人對於銀行所
    支出之必要費用，或所為借貸之金額，依委任契約或消費借
    貸契約等規定均有清償之責。」，有最高法院89年度台上字
    第1628號判決之意旨可資參照。次按，「稱消費借貸者，謂
    當事人一方移轉金錢或其他代替物之所有權於他方，而約定
    他方以種類品質、數量相同之物返還之契約。」；「借用人
    應於約定期限內，返還與借用物種類、品質、數量相同之物
    。」；「遲延之債務，以支付金錢為標的者，債權人得請求
    依法定利率計算之遲延利息，但約定利率較高者，仍從其約
    定利率。」；「當事人得約定債務人於債務不履行時，應支
    付違約金」，民法第474 條第1 項、第478 條前段、第233
    條第1項 、第250 條第1 項分別定有明文。被告向原告借款
    ，並持用原告核發之上開信用卡消費，而共積欠原告上述之
    金額、利息及違約金未依約清償之事實，足認屬實，業見前
    述。從而，原告依信用卡契約及消費借貸之法律關係，請求
    被告給付如主文所示之金額、利息及違約金，為有理由，應
    予准許。
六、據上論結：原告之訴為有理由，依民事訴訟法第385條第1項
    前段、第78條判決如主文。
中    華    民    國    95    年    7     月    13    日
                  民事鳳山分庭法  官  郭文通
正本係照原本作成。
如不服本判決，應於送達後20日內，向本院提出上訴狀並表明上
訴理由，如於本判決宣示後送達前提起上訴者，應於判決送達後
10日內補提上訴理由書（須附繕本）。
中    華    民    國    95    年    7     月    13    日
                              書記官  李崑良


司法院資訊處製作；財團法人民間司法改革基金會備份。
